【裁判字號】    94,易,1105
【裁判日期】    950731
【裁判案由】    傷害等
【裁判全文】
臺灣板橋地方法院刑事判決              94年度易字第1105號
公  訴  人  臺灣板橋地方法院檢察署檢察官
被      告  甲○○
上列被告因傷害等案件，經檢察官聲請簡易判決處刑（94年度偵
字第101 號），被告否認犯行，本院認為不宜以簡易判決處刑（
原案號：94年度簡字第2183號），改依通常程序審理判決如下：
    主  文
甲○○損壞他人之崗亭大門玻璃，足以生損害於他人，處拘役拾
日，如易科罰金，以銀元參佰元即新台幣玖佰元折算壹日。又傷
害他人之身體，處拘役參拾日，如易科罰金，以銀元參佰元即新
台幣玖佰元折算壹日。應執行拘役參拾伍日，如易科罰金，以銀
元參佰元即新台幣玖佰元折算壹日。
    事  實
一、甲○○係住於臺北縣中和市國防管理學院眷屬宿舍「慈安社
    區」之民宅住戶（住臺北縣中和市○○街97巷16之3 號），
    丁○○則係在國防管理學院眷屬宿舍「慈安社區」警衛室擔
    任管理員，平日住於該警衛室，對於該警衛室崗亭有事實上
    監督管領能力；甲○○、丁○○二人曾於93年4 月間因垃圾
    問題雙方發生口角，且雙方素有嫌隙；甲○○基於毀損之故
    意，於民國９３年７月５日凌晨３時４０分許，在臺北縣中
    和市○○街９７巷１５號前，趁丁○○在警衛室崗亭熟睡之
    際，以不明硬物（未扣案）砸破損壞由丁○○所監督管領之
    警衛室崗亭大門玻璃，足以生損害於丁○○本人，嗣甲○○
    欲離去時，適為丁○○發覺，甲○○見狀乃轉身逃離現場，
    丁○○遂騎腳踏車追趕，迨追逐約四、五十公尺至一轉灣下
    坡處附近之中和市民享97巷18號前時，丁○○乃攔下甲○○
    ，並質問甲○○打破玻璃後為何又要逃跑，欲拉甲○○至派
    出所處理時，詎甲○○竟另基於傷害故意，持不詳物體（未
    扣案），劃傷丁○○臉部，致丁○○受有右臉頰表淺裂傷之
    傷害，丁○○則因膝蓋關節甫開刀之故，不良於行，致力有
    未逮，眼睜睜見甲○○掙脫逃逸。
二、案經丁○○訴由臺北縣政府警察局中和分局報請臺灣板橋地
    方法院檢察署檢察官聲請簡易判決處刑，嗣經本院改依通常
    程序審理判決。
    理  由
一、訊據被告甲○○矢口否認有前開毀損與傷害罪等犯行，辯稱
    ：1 、其本人並未打告訴人，也未破壞崗亭大門玻璃。2 、
    告訴人丁○○作證所言矛盾；證人丙○○作證所言不實在云
    云。
二、按告訴人丁○○係在上開國防管理學院眷屬宿舍「慈安社區
    」警衛室擔任管理員，且平日住於該警衛室，對於該警衛室
    崗亭有事實上監督管理能力（最高法院68年度臺上字第214
    號判例、同院32年度非字第68號判例、42年度臺非字第18號
    判例、最告法院80年6 月30日80年度第3 次刑事庭會議參照
    ），從而，丁○○對於本案上開警衛崗亭室因有事實上監督
    管理能力，自得提起告訴，合先敘明。
三、經查：
1、上揭事實業據告訴人丁○○於警詢、偵查中指訴綦詳（94年
   度偵字第101 號偵查卷第13頁至第15頁；第2 頁至第3 頁27
   頁、28頁）；復經證人即當時前往現場處理之臺北縣政府警
   察局中和分局國光派出所警員丙○○於偵查中證稱：其本人
   當時於巡邏時，經其派出所通知到現場，嗣到達現場後，發
   現告訴人丁○○的警衛室玻璃破掉，紗窗脫軌，告訴人丁○○在警衛室外等其本人過去，告訴人丁○○的右臉頰有流血
   很明顯，應該是抓傷，而且是剛剛發生的抓傷。、、、，丁○○說是住在16號4 樓的甲○○所為，因為他（丁○○）看
   到甲○○破壞門窗、紗窗，他（丁○○）發現後過去理論，
   二人發生扭打，丁○○被甲○○抓傷，、、、、，、、、，
   因為是丁○○指證，我立即到甲○○的住處按門鈴，、、、
   。我到甲○○的住處樓梯間大門沒關，我就直接爬上四樓按
   門鈴，甲○○家的第一道門是紗門有關，但第二道是開啟的
   沒關上，所以我站在門口就可以透視到住家裡面，當時住家
   裡面是暗的沒開燈，我按門鈴後甲○○就出來，我看甲○○
   的樣子，是穿短褲，不是睡眼惺忪的樣子，而是剛回到家脫
   得剩下短褲的樣子，而且他家的門沒全關，讓人可以透視，
   一副是出去剛回來的樣子。、、、，甲○○出來我問他是否
   毀損國防管理學院的崗亭，他（甲○○）直接表明沒有，我
   就離開了。依我的經驗看來，應該是甲○○做的沒錯，因為
   在本件之前，甲○○與丁○○間就常有糾紛，本所常接獲民
   眾報案說甲○○會去找丁○○的麻煩，詢問警方如何排除，
   來電的民眾是五、六十歲的老婦人，是雙方的鄰居，這是我
   本人在93年間在擔任值班勤務時親自接到電話的情形，其他
   同事也有接到此種電話。丁○○到派出所作筆錄時，我看到
   他（丁○○）是跛腳進來的，他（丁○○）穿長褲我沒有看
   到他（丁○○）腳受傷的情形，但他表示他腳受傷，等語在
   卷（同上偵查卷第43頁至第44頁）。
2、又如事實欄第一段所述告訴人丁○○所監督管領之上開警衛
   室崗亭大門玻璃確為被告甲○○所損壞；且被告甲○○於損
   壞前開崗亭大門玻璃後，適為於該警衛室崗亭睡覺之告訴人
   丁○○所發現，被告甲○○見狀逃離現場，隨後告訴人丁○○乃騎腳踏車自後追趕，迨追及約五十公尺之距離，適為告
   訴人丁○○追上攔阻，欲拉被告甲○○至派出所時，則為被
   告甲○○持不詳物體，劃傷告訴人丁○○臉部，致告訴人丁○○受有右臉頰表淺裂傷之傷害各等情，亦據告訴人丁○○
   以證人身分，於本院審理時證稱述綦詳（本院卷第74頁至第
   77頁）；復經上揭證人即當時前往現場處理之警員丙○○於
   本院審理原本案簡易案件調查時證稱如前開偵查中所證述之
   情節屬實（94年度簡字第2183號簡易案件刑事卷宗第34頁至
   第37頁）；證人即警員丙○○於本院審理時，亦證稱：「我
   接獲派出所的通報，說民享街九十七巷國防管理學院的崗亭
   警衛室有發生糾紛，我就前往處理，當時我是開警車與同事
   一同前往，我們過去的時候看到告訴人在崗亭旁邊等候，告
   訴人說他的崗亭玻璃被人毀損，看到告訴人的臉上有傷，我
   就問告訴人是什麼糾紛，告訴人說崗亭被毀損，他被人家打
   ，我問告訴人是何人所為，告訴人說是甲○○，但我在現場
   並沒有看到被告甲○○，我就依據告訴人所提供甲○○的住
   處，告訴人帶我到甲○○的住處樓下，距離崗亭約十至十五
   公尺左右，我就上樓到甲○○的住處去按門鈴，告訴人因為
   腿上有受傷開刀的情形就在樓下等，結果甲○○在家，當時
   是半夜三、四點左右，甲○○的家門沒有關，我按門鈴的時
   候是甲○○跟他的兒子出來接，我看到甲○○穿著內衣的服
   裝，我問甲○○是否有到前開的崗亭去毀損及劃傷告訴人，
   甲○○說沒有這回事，包含甲○○的兒子也說怎麼可能，因
   為甲○○不是現行犯，我就下樓去，甲○○的住處是在四樓
   ，後來我又回去看崗亭毀損的程度，崗亭大門的玻璃破掉，
   我跟告訴人說因為甲○○不是現行犯，如果堅持是甲○○所
   為的話，就告甲○○傷害、毀損，我就帶告訴人到派出所交
   給備勤的同仁乙○○警員處理，我是開巡邏車回去，告訴人
   則自行騎機車前往，當時我有跟乙○○警員說到現場並沒有
   看到甲○○在現場，告訴人堅持提出傷害及毀損的告訴，就
   由備勤的乙○○警員在工作紀錄簿上記載當時我去處理的情
   形。」，「（問：對於你於九十四年三月二十三日，偵訊中
   所言是否實在？（朗讀並提示偵查卷第四十三頁至第四十五
   頁）實在。」，「（問：對於你於九十四年九月五日，本院
   訊問時所言有何意見？（朗讀並提示本院簡易卷宗第三十四
   頁至第三十六頁）沒有意見。實在。」等語明確（本院卷第
   78頁至第79頁）。
3、而證人即警員丙○○於就如前開事實欄第一段所載之告訴人
   丁○○指訴被告甲○○損壞前開警衛室崗亭大門玻璃與傷害
   等案件至現場處理完畢後，於返回其服務之國光派出所後，
   確有將上揭處理經過內容轉告備勤之值班警員乙○○，並經
   警員乙○○記載於值班工作紀錄簿無訛，亦據證人乙○○於
   本院調查時證稱明確，並經證人乙○○提出其服務之臺北縣
   政府警察局中和分局國光派出所，93年7 月5 日凌晨0 點至4
   點之員警工作紀錄簿原本經本院核閱屬實（原本發還，影本
   附卷），並經證人乙○○證稱，上開員警工作紀錄簿記事處
   理情形欄記載：「另一六九指的是本所警員丙○○、王建智
   的巡邏代號，他們二人到民享街九十七巷十五號處理丁○○
   與甲○○毆傷案，因鄭民尚未提出告訴，待鄭民至醫院驗傷
   後，始提出告訴」等語確係其本人記載無訛，並有上開員警
   工作紀錄簿影本在卷可證（本院卷第61頁至第63頁；第66頁
   至第67頁）。
4、前開如事實欄第一段所載，由告訴人丁○○所監督管領之警
   衛室崗亭大門玻璃被損壞，除據前開證人丙○○證稱明確，
   已如前述外，復有該警衛室崗亭大門玻璃被損壞之照片在卷
   可稽（94年度偵字第101 號偵查卷第20頁、21頁）；又告訴
   人丁○○於上開如事實欄第一段所載，因其警室崗亭大門玻
   璃被損壞，發覺係被告甲○○所為，遂騎腳踏車追趕，迨追
   逐約四、五十公尺至一轉灣處附近之中和市民享97巷18號前
   時，經告訴人丁○○攔下被告甲○○，並欲拉被告甲○○至
   派出所處理時，被告甲○○竟以不明物體劃傷告訴人丁○○
   臉部，致告訴人丁○○受有右臉頰表淺裂傷之傷害一節，亦
   有告訴人丁○○提出之行政院衛生署臺北醫院診斷證明書乙
   紙在卷足憑（同上偵查卷第19頁）；復經本院調取告訴人丁○○於案發當日（93年7 月5 日）至上開臺北醫院診斷之病
   歷影本在卷可稽（94年度簡字第2183號簡易案件刑事卷宗第
   20頁至第22頁）。
5、綜上調查，本件被告甲○○既係上開國防管理學院眷屬宿舍
   「慈安社區」之民宅住戶，而告訴人丁○○亦同屬在上開「
   慈安社區」警衛室擔任管理員，彼此認識且曾發生嫌隙，已
   如前述；則依上開如事實欄第一段所述，被告甲○○損壞前
   開警衛室崗亭大門玻璃與以不明物體劃傷告訴人丁○○，使
   告訴人丁○○受有右臉頰表淺裂傷之傷害等各情節，既為告
   訴人丁○○親眼目睹，並向據報之前來處理之警員丙○○指
   明犯罪行為人確係被告甲○○，並帶警員至前揭被告甲○○
   住處查詢；復經告訴人丁○○以證人身分於本院證述綦詳；
   而警員據報至上開現場處理時，亦確實發現上開警衛室崗亭
   大門玻璃破掉及告訴人丁○○右臉頰有流血受傷等情，亦據
   上開證人即警員丙○○證稱明確等各節，均已如上述；由此
   可見，本件告訴人丁○○指訴被告甲○○上揭毀損與傷害等
   情節，應屬可信；被告否認犯行，所辯上開各節，無非事後
   卸責之詞，委不足採。本件事證明確，被告犯行，應堪認定
   。
6、本案事證已明，被告具狀請求就石頭鑑定指紋一節（94年度
   簡字第2183號刑事卷宗第5 頁至第7 頁；本院卷第32頁），
   因檢察官起訴被告係以不明硬物砸破損壞上開警衛室崗亭大
   門玻璃，且告訴人丁○○於本院審理時，亦證稱指明被告係
   拿不明物體砸毀其監督管理之警衛室玻璃等情明確（本院卷
   第75頁），因石頭並未扣案，故被告請求就石頭鑑定指紋一
   節，核無必要。又被告另聲請調閱93年7 月5 日案發當時崗
   亭至97巷口之監視錄影帶一節（本院卷第17頁至第19頁；第
   32 頁）； 因案發處之台北縣中和市明穗里，該里係採數位
   式監控器（電腦）錄影，有關錄影帶內容只能保存1 個禮拜
   ，因本案業已超過1 個禮拜期限，故電腦會自動洗掉錄影內
   容，因而上揭中和市明穗里里辦公室無法提供上揭監視錄影
   帶內容，此有本院辦理刑事案件電話記錄查詢表與中和市明
   穗里里長證明書各1 紙在卷可證（本院卷第20頁、21頁、第
   34頁）；從而本院亦無從調取上揭錄影帶，合併敘明。
四、核被告甲○○所為，係犯刑法第277 條第1 項之傷害罪及同
    法第354 條之毀損罪。又被告所犯前開二罪，犯意各別，構
    成要件不同，應依數罪併合處罰。又查被告所犯前開刑法第
    277 條第1 項之傷害罪與第354 條之毀損罪，於被告行為後
    ，刑法第33條第5 款之規定，業於94年2 月2 日修正公布，
    並於95年7 月1 日施行，則行為時被告所犯前開刑法第277
    條第1 項傷害罪與第354 條之毀損罪，有關該2 條罰金刑之
    法定最高度罰金刑為銀元1 千元與500 元，依照罰金罰鍰提
    高標準條例第一條規定，各提高為10倍為1 萬銀元（即新臺
    幣3 萬元）與5 千銀元（即新臺幣1 萬5 千元）；而刑法修
    正後有關該條罰金刑之規定，依刑法施行法第1 條之1 第2
    項前段規定，就刑法277 條第1 項之傷害罪，有關罰金刑部
    分最高度罰金刑銀元1 千元提高30倍，即為新臺幣3 萬元；
    就刑法354 條之毀損罪，有關罰金刑部分最高度罰金刑銀元
    5 佰元提高30倍，即為新臺幣1 萬5 千元；因此，就該2罪
    有關最高度罰金刑部分，刑法修正前後並無不同。惟上開刑
    法第277 條第1 項之傷害罪、刑法第354 條之毀損罪，該罪
    之最低度罰金刑，依修正前刑法第33條第5 款規定罰金刑為
    銀元1 元以上（即新臺幣3 元），而修正後刑法第33條第5
    款則規定為新臺幣1000元以上，因此，經比較新、舊刑法第
    33條第5 款之規定，以修正前刑法第33條第5 款之規定較有
    利於行為人，併予敘明。爰審酌被告犯罪之動機、犯罪之手
    段、對於前開警衛室崗亭大門玻璃損壞及對於使告訴人丁○○右臉頰表淺裂傷之傷害程度，犯後未與告訴人丁○○成立
    民事和解，賠償告訴人損失；且犯後並無悔意等一切情狀，
    分別量處如主文所示之刑，並定其應執行刑，及均諭知易科
    罰金之折算標準，以示懲儆（按刑法第33條第4 款有關拘役
    規定，僅用語稍微改變，惟實質內容並未修正，故毋庸比較
    新舊法）。
五、按行為後法律有變更者，適用行為時之法律。但行為後之法
    律有利於行為人者，適用最有利於行為人之法律，刑法第2
    條第1 項定有明文；查被告行為時之刑法第41條第1項 前段
    規定：「犯最重本刑為5 年以下有期徒刑以下之刑之罪，而
    受6 個月以下有期徒刑或拘役之宣告，因身體、教育、職業
    、家庭之關係或其他正當事由，執行顯有困難者，得以（銀
    元）1 元以上3 元以下折算1 日，易科罰金。」，又其行為
    時之易科罰金折算標準，修正前罰金罰鍰提高標準條例第2
    條前段（該第2 條全文已於95年5 月17 日 公布刪除，並自
    95年7 月1 日施行）規定，就其原定數額提高為100 倍折算
    1 日，則本件被告行為時之易科罰金折算標準，應以銀元
    300 元折算1 日，經折算為新臺幣幣值後，應以新臺幣900
    元折算為1 日；惟於94年1 月7 日修正，同年2 月2 日公布
    ，95年7 月1 日施行之新刑法第41條第1 項前段規定：「犯
    最重本刑為5 年以下有期徒刑以下之刑之罪，而受6 個月以
    下有期徒刑或拘役之宣告者，得以新臺幣1,000 元、2, 000
    元或3,000 元折算1 日，易科罰金。」，經比較修正前後之
    易科罰金折算標準，以修正前之刑法第41條前段之規定，較
    有利於被告，故經比較上開新舊法規定，依刑法第2 條第1
    項前段，應適用修正前刑法第41條第1 項前段規定，定其易
    科罰金之折算標準，合併敘明。
據上論斷，應依刑事訴訟法第452 條、第299 條第1 項前段，刑
法第2 條第1 項前段、第277 條第1 項、第354 條、修正前第33
條第5 款、修正前第41條第1 項前段、第51條第6 款、罰金罰鍰
提高標準條例第1 條前段、第2 條（修正前），判決處刑如主文
。
本案經檢察官林俊儀到庭執行職務。
中    華    民    國    95    年    7     月    31    日
                刑事第五庭    審判長法  官  陳坤地
                                    法  官  許映鈞
                                    法  官  王瑜玲
上列正本證明與原本無異。
如不服本判決，應於判決送達後10日內向本院提出上訴狀。
                                    書記官  李淑秋
中    華    民    國    95    年    7     月    31    日
附錄本案論罪科刑法條全文
中華民國刑法第354條：
（毀損器物罪）
毀棄、損壞前二條以外之他人之物或致令不堪用，足以生損害於
公眾或他人者，處2 年以下有期徒刑、拘役或5 百元以下罰金。
中華民國刑法第277條：
（普通傷害罪）
傷害人之身體或健康者，處 3 年以下有期徒刑、拘役或 1 千元
以下罰金。
犯前項之罪因而致人於死者，處無期徒刑或 7 年以上有期徒刑；
致重傷者，處 3 年以上 10 年以下有期徒刑。


司法院資訊處製作；財團法人民間司法改革基金會備份。
